【裁判字號】    99,上易,1815
【裁判日期】    990909
【裁判案由】    家暴妨害自由
【裁判全文】
臺灣高等法院刑事判決                99年度上易字第1815號
上  訴  人
即  被  告  乙○○
上列上訴人因家暴妨害自由案件，不服臺灣板橋地方法院99年度
易字第533號，中華民國99年6月30日第一審判決（起訴案號：臺
灣板橋地方法院檢察署98年度偵字第24963號），提起上訴，本
院判決如下：
    主  文
上訴駁回。
    理  由
一、按刑事訴訟法第350條、第361條、第362條、第367條規定，
    不服地方法院之第一審判決而上訴者，須提出上訴書狀，並
    應敘述具體理由，為上訴必備之程式；其所提出之書狀未敘
    述上訴理由，或僅曾以言詞陳述上訴理由者，均應於上訴期
    間屆滿後20日內補提理由書於第一審法院。第一審法院經形
    式審查，認逾期未補提上訴理由者，應定期間先命補正；逾
    期未補正者，為上訴不合法律上之程式，應以裁定駁回。倘
    已提出上訴理由，但所提非屬具體理由者，則由第二審法院
    以上訴不合法律上之程式，判決駁回。而所謂具體理由，必
    係依據卷內既有訴訟資料或提出新事證，指摘或表明第一審
    判決有何採證認事、用法或量刑等足以影響判決本旨之不當
    或違法，而構成應予撤銷之具體事由，始克當之（例如：依
    憑證據法則具體指出所採證據何以不具證據能力，或依憑卷
    證資料，明確指出所為證據證明力之判斷如何違背經驗、論
    理法則）；倘僅泛言原判決認定事實錯誤、違背法令、量刑
    失之過重或輕縱，而未依上揭意旨指出具體事由，或形式上
    雖已指出具體事由，然該事由縱使屬實，亦不足以認為原判
    決有何不當或違法者（例如：對不具有調查必要性之證據，
    法院未依聲請調查亦未說明理由，或援用證據不當，但除去
    該證據仍應為同一事實之認定），皆難謂係具體理由，俾與
    第二審上訴制度旨在請求第二審法院撤銷、變更第一審不當
    或違法之判決，以實現個案救濟之立法目的相契合，並節制
    濫行上訴（最高法院97年度台上字第892號、97年度台上字
    第1402號、97年度台上字第5960號等判決意旨參照）。又原
    審法院對上訴書狀有無記載理由，為形式上之審查，認有欠
    缺，且未據上訴人自行補正者，固應定期間先命補正。然上
    訴理由是否具體，依民國96年7月4日修正公布之刑事訴訟法
    第361條立法理由之說明，屬第二審法院審查範圍，不在命
    補正之列。
二、經查：本件原判決依憑卷內相關證據資料，認定：被告於98
    年7月29日晚間9時許，前往台北縣三重市○○○路8巷22 號
    前，尋找其姐陳秀玉之夫即告訴人甲○○，就陳秀玉居住於
    娘家之事發生口角，並進而互毆（二人所涉傷害罪嫌部分，
    因已分別撤回告訴，均經檢察官為不起訴處分確定），詎料
    被告竟另基於恐嚇危害安全之犯意，對告訴人恫稱：「我會
    叫人把你帶走」等語，以此加害自由之惡害，通知告訴人，
    使其心生畏懼，足生損害於安全等情。因而論被告以恐嚇危
    害安全罪，並說明審酌被告為成年人，不思以理性手段處理
    家庭糾紛，竟情緒失控而出言恐嚇告訴人，其犯罪之動機、
    目的、手段均殊非可取，所生危害非輕，又其犯罪後矢口否
    認犯行，毫無悔意，態度顯然不佳，暨告訴人於偵查中表明
    不追究被告恐嚇刑責等一切情狀，量處有期徒刑3月，並諭
    知如易科罰金之折算標準。
三、被告不服原判決，提起上訴，其上訴理由略以：檢察官僅憑
    證人陳嘉貝（係告訴人大嫂）之證詞，即起訴被告，有違訴
    訟辯論之公平。且98年7月29日被告與告訴人互毆隔日，告
    訴人之兄沈家成聚眾約20人至被告住處恐嚇，陳嘉貝亦在場
    參與，顯見陳嘉貝之證詞已失公允，不可採信。又證人薛秉
    庠於原審所言其距離本件糾紛發生地點20至30公尺，與照片
    （候補）不合，其證詞有誤。加之事發當時告訴人與被告姊
    姊之婚姻尚存，被告致力於雙方之婚姻和諧，怎有心再去恐
    嚇告訴人，破壞婚姻，是以被告絕無出言恐嚇告訴人云云。
四、惟查：原判決依據證人即告訴人於警詢及偵查時之指述、證
    人陳嘉貝於原審之證言證述現場目擊之經過等證據資料，以
    為論斷，並敘明：陳嘉貝之證詞與告訴人指述相符，應堪採
    信，及證人薛秉庠於原審證述縱認屬實，依其距離糾紛發生
    地點達20至30公尺，既未走進案發地點，亦未能聽見當時在
    場之陳嘉貝說話之內容等情狀以觀，其對於本件案發經過之
    觀察與記憶顯然並不詳實明確，自難僅憑其於案發後一年於
    原審證稱：不記得被告有向告訴人說過要叫人把告訴人帶走
    云云等情，即遽行推論被告於客觀上確實無此行為。況薛秉
    庠於原審經檢察官提示偵查卷第38頁監視器翻拍照片，詢以
    上開照片中有無照到其所稱賣豬腳飯的店，薛秉庠答以：「
    沒有，這張照片是照巷口裡面的，看不出來豬腳飯的店在哪
    。」云云（見原審卷第30頁背面），核與被告於原審供稱：
    上開照片中所示之店面即係賣豬腳飯那一家等語（見原審卷
    第43頁背面）完全相反，亦足徵薛秉庠所言與事實有所出入
    ，其記憶顯有誤差，證言非無瑕疵可指，自難遽予採信等情
    ，因認本案事證明確，予以論罪科刑，經核並無不合。且原
    審已傳訊陳嘉貝到庭作證，予被告對質詰問之機會，保障被
    告訴訟上權利。被告就原判決已經審酌並說明理由之事項，
    任憑己意，泛言爭執，未依卷內既有訴訟資料或提出新事實
    、新證據，指摘或表明原審判決有何採證認事、用法或量刑
    等足以影響判決本旨之不當或違法，而構成應予撤銷之具體
    事由。是揆諸前揭規定暨說明，被告上訴核係未以書狀敘述
    具體理由，應認不合法律上之程式，爰不經言詞辯論，逕予
    駁回。
據上論斷，應依刑事訴訟法第367條前段、第372條，判決如主文
。
中    華    民    國    99    年    9     月    9     日
                  刑事第五庭審判長法  官  李英勇
                                  法  官  劉秉鑫
                                  法  官  白光華
以上正本證明與原本無異。
不得上訴。
                                  書記官  廖鴻勳
中    華    民    國    99    年    9     月    9     日

司法院資訊處製作；財團法人民間司法改革基金會備份。
